【裁判字號】    97,交易,87
【裁判日期】    970303
【裁判案由】    過失傷害
【裁判全文】
臺灣臺中地方法院刑事判決              97年度交易字第87號
公  訴  人  臺灣臺中地方法院檢察署檢察官
被      告  甲○○
上列被告因過失傷害案件，經檢察官提起公訴（96年度調偵字第
475號），本院判決如下：
    主    文
甲○○犯過失傷害罪，處有期徒刑貳月，如易科罰金，以新臺幣
壹仟元折算壹日。
    事    實
一、甲○○於民國96年5月1日19時59分許，駕駛車牌號碼PM-919
    8號小客車，沿臺中縣沙鹿鎮○○街由東往西方向行駛，行
    經該鎮○○街及大同街口之無號誌交岔路口時，駕駛人原應
    注意行經無號誌交岔路口時，應減速慢行並隨時作停車準備
    及應注意車前狀況且隨時採取必要之緊急措施，且依當時狀
    況並無不能注意之情事，竟疏於注意而貿然未減速即進入上
    開路口，適丙○○騎乘車牌號碼MS5-796號機車，沿該鎮○
    ○街由南往北方向亦行經上開路口，本應注意行經無號誌交
    岔路口左方車應停讓右方車先行，亦疏未注意，兩車遂相撞
    ，致丙○○受有右橈骨頭骨折、左橈骨莖突骨折之傷害，甲
    ○○於肇事留於現場向到庭處理員警坦承肇事，自首而接受
    裁判。
二、案經丙○○訴由臺中縣警察局清水分局報告臺灣臺中地方法
    院檢察署檢察官偵查起訴。
    理    由
壹、程序方面：
    按除簡式審判程序、簡易程序及第376條第1款、第2款所列
    之罪之案件外，第一審應行合議審判；左列各罪之案件，經
    第二審判決者，不得上訴於第三審法院。一、最重本刑為3
    年以下有期徒刑、拘役或專科罰金之罪。二、刑法第320條
    、第321條之竊盜罪。三、刑法第335條、第336條第2項之侵
    占罪。四、刑法第339條、第341條之詐欺罪。五、刑法第34
    2條之背信罪。六、刑法第346條之恐嚇罪。七、刑法第349
    條第2項之贓物罪，刑事訴訟法第284條之1、第376條分別定
    有明文。本件被告所犯刑法第284條第1項之過失傷害罪，其
    法定刑為6月以下有期徒刑、拘役或500元以下罰金，為刑事
    訴訟法第376條第1款所定最重本刑為3年以下有期徒刑、拘
    役或專科罰金之罪，依上開規定，自毋庸合議審判，合先敘
    明。
貳、實體部分：
一、證據能力部分：
  (一)按被告以外之人於審判外之言詞或書面陳述，除法律有規定
    者外，不得作為證據；被告以外之人於審判中有下列情形之
    一，其於檢察事務官、司法警察官或司法警察調查中所為之
    陳述，經證明具有可信之特別情況，且為證明犯罪事實之存
    否所必要者，得為證據：一、死亡者。二、身心障礙致記憶
    喪失或無法陳述者。三、滯留國外或所在不明而無法傳喚或
    傳喚不到者。四、到庭後無正當理由拒絕陳述者；該言詞或
    書面陳述，雖不符刑事訴訟法第159條之1至第159條之4之規
    定，而經當事人於審判程序同意作為證據，法院審酌該言詞
    陳述或書面陳述作成時之情況，認為適當者，亦得為證據；
    當事人、代理人或辯護人於法院調查證據時，知有第159條
    第1項不得為證據之情形，而未於言詞辯論終結前聲明異議
    者，視為有前項之同意，刑事訴訟法第159條第1項、第159
    條之3、第159條之5分別定有明文。
  (二)本件檢察官及被告於本院審理程序中，並未就本案卷內證據
    資料之證據能力提出爭執，且迄於言詞辯論終結前，均未主
    張有刑事訴訟法第159條第1項不得為證據之情形，應認均已
    同意本案卷內之證據資料均得作為本案證據，且經本院審酌
    後，認無不適當之情形，是本案卷內之證據均有證據能力，
    合先敘明。
二、認定犯罪事實所根據的證據及理由：
  (一)被告甲○○於本院審理中供稱確有於上開時、地駕車與告訴
    人丙○○發生車禍事故之事實，核與告訴人於警、偵訊時陳
    述情節相符，應堪採信。
  (二)告訴人因此車禍事故受有右橈骨頭骨折、左橈骨莖突骨折之
    傷害，此有光田綜合醫院96年6月1日出具之診斷證明書1份
    附卷可憑。
  (三)本件車禍事故係發生於臺中縣沙鹿鎮○○街與大同街交岔路
    口，撞擊地點係位於中正街由東往西之車道上，此有現場所
    留告訴人所騎乘機車之刮地痕可稽，而被告所駕駛之自小客
    車與告訴人所騎乘之機車發生碰撞位置為該自小客車之左前
    側保險桿處，而本件事發當時天候為晴、光線為夜間有照明
    、路面為柏油、乾燥、無缺陷，亦無障礙物，視距良好，並
    無不能注意之情事，此有到場處理警員即臺中縣警察局清水
    分局沙鹿分駐所警員蔡俊男出具之職務報告、道路交通事故
    現場圖、道路交通事故調查報告表(一)、(二)各1份及現場照片8
    幀附卷可稽。
  (四)按行經無號誌之交岔路口，應減速慢行，作隨時停車之準備
    ；汽車行駛時，駕駛人應注意車前狀況，並隨時採取必要之
    安全措施，道路交通安全規則第93條第1項第2款、第94條第
    3項分別定有明文。次按汽車行至無號誌或號誌故障而無交
    通指揮人員指揮之交岔路口，同為直行車者，左方車應暫停
    讓右方車先行，道路交通安全規則第102條第1項第2款亦有
    明定。本件事故發生係因被害人駕駛重型機車行經無號誌交
    岔路口左方車未停讓右方車先行及被告駕駛自小客車行經無
    號誌交岔路口未注意車前狀況減速慢行致發生擦撞，此有臺
    灣省臺中縣區車輛行車事故鑑定委員會96年11月14日中縣鑑
    字第0965503151號函附鑑定意見書1份存卷可參，本院亦同
    此見解。
  (五)本件被告就車禍事故之發生核有過失，被害人因此車禍事故
    受有傷害，是被告之過失與被害人所受傷害間具有因果關係
    甚明；另被害人雖亦有行經無號誌交岔路口左方車未停讓右
    方車先行之過失，然仍無解被告過失傷害罪之成立。
  (六)被告於事故發生後，於警員到場處理時，留於現場並當場承
    認為肇事人，自首而接受裁判，有臺中縣警察局道路交通事
    故肇事人自首情形紀錄表1紙存卷可參。
  (七)本件事證明確，被告犯行堪予認定。
三、對於被告辯解的判斷：
    訊據被告固不否認有駕駛自小客車與告訴人騎乘機車發生碰
    撞事故，惟矢口否認有何過失傷害犯行，辯稱：是被害人來
    撞伊的，伊並沒有過失云云。經查：
  (一)本件車禍事故係發生於臺中縣沙鹿鎮○○街與大同街交岔路
    口，撞擊地點係位於中正街由東往西之車道上，此觀之卷附
    道路交通事故現場圖所示現場留有告訴人所騎乘機車之刮地
    痕，而該刮痕之起點，距離被告穿越該路口尚有5.2公尺，
    大同街則為8公尺寬之道路，被告所駕駛自小客車長約4公尺
    ，是告訴人所騎乘之機車已穿越中正街由西往東之車道而進
    入被告由東往西之車道，而被告則甫進入上開交岔路口之事
    實，應可認定。
  (二)被告於警詢時供稱：伊發現告訴人時，約在伊左前方2公尺
    處，因為來不及反應就發生碰撞等語，於檢察官訊問時則供
    稱：伊看到告訴人時已經來不及了，伊左前方就撞擊下去了
    等語明確，而本件車禍事故現場並無何障礙物，視距亦良好
    ，此為被告所自承在卷，並有道路交通事故調查報告表(一)、
    (二)存卷可參，是告訴人既已由南往北穿越中正街由西往東之
    車道而進入被告由東往西之車道，已非突自路口衝出而有不
    及閃避的狀況，且被告所駕駛自小客車係左前側保險桿與告
    訴人所騎乘機車發生碰撞，顯見告訴人行經路線應在被告前
    方，亦非被告視線所不及之處，而現場亦無何不能注意之情
    事，則被告顯有疏未注意車前狀況，並隨時採取必要安全措
    施之過失甚明；且依被告前開供述，亦可知被告駕車行經上
    開交岔路口並未減速至得隨時停車之狀況。被告仍執前詞置
    辯，顯無理由。
四、論罪科刑的理由：
  (一)核被告所為，係犯刑法第284條第1項前段之過失傷害罪。
  (二)被告肇事後留於現場向到場處理之警員坦承肇事，自首而接
    受裁判，應依刑法第62條前段之規定，減輕其刑。
  (三)爰審酌被告之過失程度，犯罪後仍飾詞圖卸，不知悔改，於
    肇事後迄今尚未與告訴人達成和解賠償損害，被害人所受傷
    害程度及與有過失等一切情狀，量處如主文所示之刑，並諭
    知易科罰金之折算標準。
五、適用法律依據：
  (一)刑事訴訟法第284條之1、第299條第1項前段。
  (二)刑法第284條第1項前段、第62條前段、第41條第1項前段。
  (三)刑法施行法第1條之1。
本案經檢察官乙○○到庭執行職務。
中    華    民    國    97    年    3     月     3    日
                    交通法庭    法  官  洪挺梧
上正本證明與原本無異。
如不服本判決，應於收受送達後10日內向本院提出上訴書狀（應
敘述具體理由並附繕本）。
上訴書狀如未敘述理由，應於上訴期間屆滿後20日內補提理由書
於本院。
                                書記官  劉雅玲
中    華    民    國    97    年    3     月    3     日
附錄論罪科刑法條
中華民國刑法第284條
（過失傷害罪）
因過失傷害人者，處6月以下有期徒刑、拘役或5百元以下罰金，
致重傷者，處1年以下有期徒刑、拘役或5百元以下罰金。
從事業務之人，因業務上之過失傷害人者，處1年以下有期徒刑
、拘役或1千元以下罰金，致重傷者，處3年以下有期徒刑、拘役
或2千元以下罰金。


司法院資訊處製作；財團法人民間司法改革基金會備份。
